【裁判字號】    92,交聲,1204
【裁判日期】    921124
【裁判案由】    違反道路交通管理處罰條例聲明異議
【裁判全文】
臺灣臺北地方法院交通事件裁定                  九十二年度交聲字第一二０四號
    原處分機關  臺北市交通事件裁決所
    異  議  人
    即受處分人  甲○○  男  三十八歲（民國五十四年三月十三日生）
右列受處分人因違反道路交通管理處罰條例案件，對於台北市交通事件裁決所中華民
國九十二年七月十日所為之處分（原處分案號：北市裁三字第駕裁二二－Ｚ0000
0000號），聲明異議，本院裁定如左：
    主      文
原處分撤銷。
甲○○不罰。
    理      由
一、按法院受理交通事件，準用刑事訴訟法之規定，道路交通管理處罰條例第八十九
    條前段定有明文，是最高法院七十六年台上字第四九八六號判例「認定犯罪事實
    所憑之證據，雖不以直接證據為限，間接證據亦包括在內，然而無論直接證據或
    間接證據，其為訴訟上之證明，須於通常一般之人均不致有所懷疑，而得確信其
    為真實之程度者，始得據為有罪之認定，倘其證明尚未達到此一程度，而有合理
    之懷疑存在而無從使事實審法院得有罪之確信時，即應由法院為諭知被告無罪之
    判決。」揆諸前開說明，法院於審理行為人違反道路交通管理處罰條例案件，當
    踐行完畢調查證據之程序後，為事實之認定時，如就原處分機關所認定之行為人
    違規之事實仍有合理之訴訟上懷疑，而無法確信行為人確有該當於道路交通管理
    處罰條例各該處罰條文之構成要件事實時，此際即應依訴訟上之待證事實「倘有
    懷疑，則從被告之利益作解釋」（in dubi opro reo）之證據法則，作對受處分
    人有利之認定。
二、本件異議人即受處分人甲○○於民國九十一年七月三十日九時三十分許，駕駛車
    號Ｑ五－六八三八號自小客車，行經國道一號南向汐止交流道匝道處，與ＮＲ－
    二六八八號自小客車發生擦撞，經內政部警政署國道公路警察局第一警察隊汐止
    分隊隊員乙○○以異議人有違反前揭道路交通管理處罰條例第三十三條第一項規
    定之行為，逕行掣單舉發，嗣將該舉發通知單寄存送達後，異議人未於舉發通知
    單上所載之應到案日期（九十一年十月十六日）前向原處分機關提出申訴，經原
    處分機關請舉發單位即內政部警政署國道公路警察局第一警察隊調查結果，認受
    處分人確有前開違規行為，原處分機關乃依前揭道路交通管理處罰條例第三十三
    條第一項、第六十三條第一項（漏引第一款）及處理細則第四十四條第一項暨基
    準表等規定，於九十二年七月十日以北市裁三字第駕裁二二－Ｚ0000000
    0號裁決書裁處汽車駕駛人即受處分人罰鍰六千元，並記違規點數一點。
三、本件受處分人甲○○於聲明異議狀內固不否認有於右揭時間行經前開高速公路並
    與ＮＲ－二六八八號自小客車發生擦撞之情事，然堅決否認有何違反道路交通管
    理處罰條例規定之行為，辯稱：本件係ＮＲ－二六八八號自小客車於超車時擦撞
    伊車輛肇事後逃逸，伊打電話向汐止國道警察報案，經警循線查知肇事之駕駛人
    為葉展嘉，葉展嘉亦承認其確有肇事，並已賠償伊損失，葉展嘉係自伊車後想要
    超車時，不慎以車子右前方擦過伊車輛左後方之保險桿，伊並無行車未保持安全
    距離之違規行為云云。
四、經查：受處分人於右揭時間駕駛上開自用小客車，行經前揭高速公路匝道口之際
    ，與ＮＲ－二六八八號自小客車發生擦撞之事實，業據異議人到庭陳述甚詳，且
    經證人乙○○結證屬實，並有內政部警政署國道公路警察局第一警察隊九十二年
    九月十五日以公警國一交訴第九二ＯＯＯ三二二三號函送之肇事相關人員偵詢筆
    錄、現場圖及研判分析表等資料在卷足憑，堪認為真實。又證人乙○○雖到庭證
    稱：我是依據雙方當事人之筆跡，以及車損情形來研判，由專人作出判斷認為是
    兩車爭道，兩車均未保持安全間隔，所以兩車皆以同一理由開罰單等語（本院九
    十二年十一月十九日訊問筆錄參照），並有卷附之道路交通事故肇因初步研判表
    所示：「本件肇事之經過係兩車行經單一匝道爭道，未保持行車安全間隔，葉展
    嘉之ＮＲ－二六八八號自小客車擦撞異議人之自小客車，肇因研判為：未保持安
    全距離」，惟查，異議人於肇事時所製作之警詢筆錄中供稱：當時在伊後方有一
    部ＮＲ－二六八八號自小客車欲超車，先從右方超車，結果右方無法超後，他就
    由伊左方超車，即不慎與伊車輛發生擦撞，後我向他招手要他停車處理，他非但
    不停車反而加速逃逸，我的車是左後方板金、保險桿受損等語（九十一年七月三
    十日警詢筆錄參見），並提出車輛受損之相片一紙在卷足憑，參諸異議人所陳述
    之肇事經過，與其車輛係受有左後方保險桿及左後車輪上方之車身處擦傷、及前
    開ＮＲ－二六八八號自小客車係右前方保險桿處受損等情形綜合研判，足認異議
    人之車輛當時應確實駛於葉展嘉所駕駛之ＮＲ－二六八八號自小客車前方，並由
    葉展嘉駕駛車輛自其左後方往前追撞乙節，應堪認定；而證人葉展嘉經本院傳喚
    未到庭陳述，然據其於警詢中所供稱：當日我行駛至汐止系統交流道，欲轉駛國
    道三號公路，行駛於匝道內時，突然有一輛車從我車右側強行切入我車前，但我
    沒感覺發生碰撞，此時該車不知為何將車速放慢，但未停車仍繼續前行，後來進
    入國道三號公路時，我就超越該車繼續行駛了，我正常行駛並未超越該車云云（
    參見卷附警詢筆錄），惟依其前開證詞，當時異議人之車輛應係自其車輛
    右前方強行駛入其車道，並於駛入時與其右前車頭發生擦撞，然苟上開證述確屬
    真實，衡情證人葉展嘉應可清晰看見異議人之行車動線及肇事經過，且於肇事前
    應有緊急煞車、避免撞擊之情形，然其竟供稱當時並未感覺發生碰撞，異議人之
    車輛持續往前行駛云云，此已與常情有違，且核與異議人所供稱：伊有示意對方
    停車等語，及肇事後異議人確實停車並打電話要求警員至現場處理之情形均有不
    符，顯見其上開證詞，應係事後卸責之詞，委不足採，而經本院核對兩車之車損
    情形，研判肇事當時應係異議人駕駛之前開車輛與葉展嘉駕駛之車輛陸續駛入匝
    道口後，因匝道口道路縮減，且屬單行車道，後車（即葉展嘉所駕駛之前揭ＮＲ
    －二六八八號自小客車）擬超越異議人所駕駛之上開車輛而肇事，並於肇事後逕
    行逃逸甚明，是受處分人此節所辯，應屬有據。
五、綜上所述，本件異議人既係駕駛於肇事車輛之前方，因後車追撞而肇事，已如前
    述，且揆諸前揭說明，並無證據顯示受處分人有行車未保持安全距離之違規行為
    ，
    本件即應對受處分人作有利之認定，認其所為上開辯解為屬可採，原處分機關不
    察，遽對受處分人為前開裁決，即難認為允當，應認受處分人之異議為有理由，
    自應由本院將原處分撤銷，改諭知受處分人不罰，以資適法。
據上論結，應依道路交通案件處理辦法第二十條前段，裁定如主文。
中      華      民      國      九十二    年     十一     月    二十四  日
                                      臺灣臺北地方法院交通法庭
                                          法  官  吳  佳  薇
如不服本裁定，應於裁定送達後五日內向本院提出抗告狀。
右正本證明與原本無異。
                                          書記官  許  博  為
中      華      民      國      九十二    年     十一     月    二十四  日


司法院資訊處製作；財團法人民間司法改革基金會備份。
